【裁判字號】    97,訴,4226
【裁判日期】    971226
【裁判案由】    強盜等
【裁判全文】
臺灣板橋地方法院刑事判決              97年度訴字第4226號
公  訴  人  臺灣板橋地方法院檢察署檢察官
被      告  乙○○
                    （現於臺灣新店戒治所強制戒治中）
義務辯護人  陳瑞和律師
上列被告因強盜等案件，經檢察官提起公訴（97年度偵字第1113
6 號），本院判決如下：
    主  文
乙○○意圖為自己不法之所有，而侵占離本人所持有之物，處罰
金伍仟元，如易服勞役，以新台幣壹仟元折算壹日；又意圖為自
己不法之所有，攜帶兇器，以強暴方式至使不能抗拒，而取他人
之物，處有期徒刑柒年貳月，扣案菜刀壹支沒收；又意圖妨害公
務員依法執行一定之職務時，而施強暴，處有期徒刑肆月。有期
徒刑部分應執行有期徒刑柒年肆月，扣案之菜刀壹支沒收。
    事  實
一、乙○○前於民國89年間因強盜案件，經臺灣高等法院於90年
    6 月7 日以89年度上訴字第4244號判處有期徒刑8 年6 月確
    定，於96年1 月24日縮短刑期假釋出監，現正假釋中，猶不
    知警惕，於97年3 月28日夜間12時許（起訴書誤載為同日晚
    間11時許），在臺北縣三重市○○○○道內某處，拾獲林秀
    鳳所有車牌號碼CV-8039 號自用小客車車牌2 面（該車牌係
    林秀鳳於同年月29日上午10時許，在臺北縣三重市○○○路
    前發現遭竊），竟基於自己不法所有之意圖，將上開車牌侵
    占入己。另於同年月30日下午3 時許，駕駛租用車輛車牌號
    碼3270-KM 號自用小客車，行經臺北縣新莊市○○路595 號
    「全家便利超商」前，因缺錢花用，竟基於為自己不法所有
    之意圖，持其所有在客觀上足供兇器使用之菜刀1 支，進入
    該超商內，喝令該店值班店員黃姵穎交出原放置於超商櫃檯
    收銀機內之現金，該超商店長甲○○見狀，欲以鋁梯作勢反
    擊，詎乙○○竟以菜刀朝甲○○猛砍，致使許文猛、黃姵穎
    不能抗拒，乙○○乃進入櫃檯，強取原置於收銀機內之現金
    新臺幣（下同）3,070 元後離去。乙○○自上開超商離去後
    ，於同日下午4 時許，在臺北縣新莊市○○路與中港路口，
    臺北縣政府警察局新莊分局中港派出所警員謝慶勇、許水明
    據報發現乙○○特徵疑似通報之搶案行為人，乙○○見警員
    謝慶勇、許水明上前盤查，乃交出上開車牌號碼CV-8039 號
    車牌2 面（業已發還林秀鳳）等物，並佯稱係友人寄放者等
    語，旋因心生畏懼，乘機自現場逃逸，經謝慶勇騎乘警用機
    車隨後追趕至臺北縣新莊市○○路○ 段227 號前時，乙○○
    竟基於妨害公務之犯意，躍上該機車後座，以左手勒住謝慶
    勇之頸部，並以右手伸到該機車的油門，欲讓機車加速失控
    撞車，即以此強暴之方式妨害其等執行職務，後因員警許水
    明即時趕到，並朝乙○○之左大腿處開槍射擊，乙○○中槍
    受傷倒地，始為警逮捕，並當場扣得乙○○所有供犯罪所用
    之上開菜刀1 支，及與本案無涉之折疊刀、三角扳手、螺絲
    起子、小鐵撬各1 支（均置於乙○○之機車上），現金760
    元（業已發還甲○○）等物。
二、案經林秀鳳、甲○○、黃姵穎訴由臺北縣政府警察局新莊分
    局報請臺灣板橋地方法院檢察署檢察官偵查起訴。
    理  由
一、證據能力部分：按被告以外之人於審判外之陳述，雖不符前
    4 條之規定，而經當事人於審判程序同意作為證據，法院審
    酌該言詞陳述或書面陳述作成時之情況，認為適當者，亦得
    為證據。當事人或辯護人於法院調查證據時，知有第159 條
    第1 項不得為證據之情形，而未於言詞辯論終結前聲明異議
    者，視為有前項之同意。刑事訴訟法第159 條之5 定有明文
    。本案被告於本院審理時對於檢察官所提各項證據方法之證
    據能力均表示「沒有意見」，且本案言詞辯論終結前，被告
    並未爭執被告以外之人於審判外之言詞陳述，無證據能力，
    揆諸上開規定，應認被告已同意上開各該證據方法得作為證
    據，而本院審酌上開各該證據均非非法取得之證據，並無證
    據力明顯過低之情形，復經本院於審判期日就上開證據依法
    進行調查、辯論，依法自有證據能力，合先敘明。
二、上揭事實，業據被告乙○○於警詢、偵查及本院審理時均供
    認不諱，核與證人即告訴人甲○○、黃姵穎、林秀鳳於警詢
    時指訴之情節相符（見97年度偵字第11136 號偵查卷第16至
    22 頁） ，並經警員即證人謝慶勇於偵查中及本院審理時、
    證人許水明於偵查中均證稱上情無訛（見同上偵查卷第175
    至177 頁，本院97年11月27日審理筆錄），復有證人謝慶勇
    、許水明所撰寫之職務報告2 紙、台北縣政府警察局新莊分
    局扣押物品目錄表2 紙、台北縣政府警察局新莊分局中港所
    贓物認領保管清單2 紙、臺北縣政府警察局車輛協尋電腦輸
    入單8 紙、受（處）理案件明細表1 紙、現場暨查獲照片29
    幀等附卷足憑（見同上偵查卷第28至31頁、第37、43頁、第
    46 至52 頁、第68至82頁），足徵被告自白與事實相符。本
    案事證明確，被告犯行已臻明確，應予依法論科。
三、按本件扣案菜刀1 支，其刀柄乃金屬製成，質地堅硬，刀鋒
    銳利，有照片附於偵查卷可稽，以之揮刺自足以傷害人之生
    命、身體，顯為客觀上具有危險性之兇器無疑。核被告所為
    係犯刑法第330 條第1 項之攜帶兇器強盜罪、同法第337 條
    之侵占離本人持有物罪及第135 條第2 項之對於執行職務公
    務員施以強暴罪。又被告所犯上揭三罪間，犯意各別，罪名
    各異，應予分論併罰。至起訴書另稱：被告於妨害公務時並
    欲奪取謝慶勇之配槍，惟因員警許水明即時趕到朝被告左大
    腿開槍射擊而未遂云云，惟此為被告所否認，且證人謝慶勇
    於本院審理時亦結證稱：「（檢察官問：被告把手放在你的
    槍上，你能否分辨他是要搶你的槍，還是要抓你的槍袋，或
    是單純要將手放在你腰上？）當時因為他左手勒住我脖子，
    右手直接放在我槍上，我的手跟他的手重疊，所以我只能確
    定他右手有放在我的槍上面。」，「他（指被告）的右手是
    要去握我的槍把，我查覺到，我就先以右手握住我的槍把保
    護我的槍，他的右手就放在我的右手上，並且要把我的右手
    扳開，他是一直持續要扳開我右手」等語（見本院97年11月
    27日審理筆錄第6 頁），依上開證人所言，就檢察官所稱被
    告有搶奪員警配槍乙節，無從使本院形成無合理懷疑之心證
    。此外，復查無其他積極證據足資證明被告確有上開搶奪配
    槍之犯行，惟因起訴書並未敘明上開犯行與本案前開有罪部
    分犯行有何罪數關係，爰就此部分不另為無罪之諭知，附此
    敘明。爰審酌被告正值青壯，竟不思循正途賺取財物，公然
    持刀強盜店家，對被害人身心造成嚴重損害，並致一般民眾
    人心惶惶，影響社會安定秩序，兼衡其素行不佳，有臺灣高
    等法院被告前案紀錄表1 份可憑，智識程度（國中肄業）、
    犯罪之動機、目的、手段兇狠，強盜所得財物現金3,070 元
    ，及被告犯罪後坦承犯行之態度等一切情狀，分別量處如主
    文所示之刑，並就有期徒刑部分定其應執行刑，暨罰金部分
    諭知如易服勞役之折算標準，以資懲儆。另扣案之菜刀1 支
    ，係被告所有供強盜所用之物，業據被告於偵查時供明在卷
    ，爰依刑法第38條第1 項第2 款之規定，宣告沒收。至扣案
    之折疊刀、三角扳手、螺絲起子、小鐵撬各1 支等物，均係
    放置於被告機車上之物，業據被告於警詢時敘明在卷，且無
    證據顯示為被告供本案犯罪所用之物，爰不宣告沒收，併此
    敘明。
據上論斷，應依刑事訴訟法第299條第1項前段、刑法第135條第2
項、第330 條第1 項、第337 條，第51條第5 款、第42條第3 項
、第38條第1 項第2 款，判決如主文。
本案經檢察官陳姿雯到庭執行職務
中    華    民    國    97    年    12    月    26    日
                  刑事第二庭    審判長法  官  王屏夏
                                      法  官  王偉光
                                      法  官  吳幸娥
上列正本證明與原本無異。
如不服本判決，應於判決送達後10日內敘明上訴理由，向本院提
出上訴狀 (應附繕本) ，上訴於臺灣高等法院。其未敘述上訴理
由者，應於上訴期間屆滿後20日內向本院補提理由書「切勿逕送
上級法院」。
                                      書記官  陳靜怡
中    華    民    國    97    年    12    月    29    日
附錄本案論罪科刑法條全文：
中華民國刑法第330條
（加重強盜罪）
犯強盜罪而有第 321 條第 1 項各款情形之一者，處 7 年以上有
期徒刑。
前項之未遂犯罰之。
中華民國刑法第337條
（侵占遺失物罪）
意圖為自己或第三人不法之所有，而侵占遺失物、漂流物或其他
離本人所持有之物者，處 5 百元以下罰金。
中華民國刑法第135條
（妨害公務執行及職務強制罪）
對於公務員依法執行職務時，施強暴脅迫者，處 3 年以下有期徒
刑、拘役或 3 百元以下罰金。
意圖使公務員執行一定之職務或妨害其依法執行一定之職務或使
公務員辭職，而施強暴脅迫者，亦同。
犯前二項之罪，因而致公務員於死者，處無期徒刑或 7 年以上有
期徒刑；致重傷者，處3 年以上、10年以下有期徒刑。


司法院資訊處製作；財團法人民間司法改革基金會備份。
